最高法院刑事判決　　　　　　　　　 111年度台上字第3891號
上　訴　人　童錦禎
 
 
 
上列上訴人因違反毒品危害防制條例等罪案件，不服臺灣高等法
院中華民國111年3月30日第二審判決（110 年度上訴字第3692號
，起訴案號：臺灣新北地方檢察署109 年度偵字第16159、26431
號），提起上訴，本院判決如下：
    主  文
上訴駁回。
    理  由
一、按刑事訴訟法第377 條規定，提起第三審上訴，應以原判決
    違背法令為理由，係屬法定要件；而上訴第三審法院之案件
    ，是否以判決違背法令為上訴理由，應就上訴人之上訴理由
    書狀加以審查。如果上訴理由書狀並未具體指摘原判決不適
    用何種法則或如何適用不當，或所為指摘，顯與法律規定得
    為第三審上訴理由之違法情形不相適合時，均應認其上訴為
    不合法律上之程式，予以駁回。至於原判決究竟有無違法，
    與上訴是否以違法為理由，係屬二事。
二、本件原審經審理結果，認為上訴人童錦禎有如其所引用之第
    一審判決事實欄所載之犯罪事實，因而維持第一審論處上訴
    人販賣第二級毒品15罪、共同販賣第二級毒品3 罪及轉讓禁
    藥2 罪罪刑及定其應執行刑之判決，駁回上訴人在第二審之
    上訴，已詳敘調查、取捨證據之結果及憑以認定犯罪事實之
    心證理由。上訴人不服，提起上訴。
三、經查：
㈠、原判決就上訴人本件所犯各罪，均依累犯規定加重其刑，業
    於理由說明上訴人前曾因犯施用毒品罪，經法院判處有期徒
    刑6月確定，於民國106年9 月27日易科罰金執行完畢，有卷
    附臺灣高等法院上訴人前案紀錄表可憑，其於受有期徒刑執
    行完畢後五年內，故意再犯本件有期徒刑以上之各罪，符合
    刑法第47條規定，俱屬累犯；經參照司法院釋字第775 號解
    釋所述，對累犯不應不分情節一律加重最低本刑，致使行為
    人所受之刑罰超過其所應負擔罪責之意旨，審酌上訴人前所
    犯雖係施用毒品案件，然既已執行完畢，應深知毒品之危害
    ，竟未記取教訓，猶漠視法紀，再為本案（共同）販賣第二
    級毒品及轉讓禁藥等多次犯行，且歷次交易、轉讓毒品之對
    象未盡相同，已助長毒品蔓延，對不特定多數人身體健康造
    成危害，尤以自其前後犯行觀之，不僅所犯施用毒品，販賣
    毒品、轉讓禁藥等罪，皆係以防制毒品危害，維護國民健康
    為規範目的，所保護之法益相同之同質性犯罪，甚且已自純
    粹施用毒品，僅戕害己身健康，而需矯正、治療之角色，猶
    進一步轉而成為協助、助長他人施用毒品，促使毒品散布氾
    濫者，嚴重影響社會風氣，敗壞治安，足見其具有特別惡性
    ，且對刑罰反應力薄弱等情，並考量累犯規定所欲維護法益
    之重要性及事後矯正行為人之必要性，爰裁量販賣第二級毒
    品罪除法定本刑為無期徒刑等部分，依法不得加重外，其餘
    均依刑法第47條第1 項規定加重其刑等語甚詳。經核洵屬有
    據，亦無濫用裁量權之情事。上訴意旨猶以上訴人業經執行
    完畢之前案所犯施用毒品罪，僅戕害個人健康，對他人未生
    重大實害；並與本件所犯之販賣毒品、轉讓禁藥等罪之犯罪
    類型、行為態樣有別，保護法益亦各異其趣，而指摘原判決
    未審酌及此，逕依累犯規定對上訴人本件犯行俱加重其刑，
    有違罪刑相當及司法院上開解釋意旨云云，核係置原判決上
    開論述於不顧，徒憑己意，任意指摘，自有未洽。
㈡、裁判確定前犯數罪者，併合處罰之。又數罪併罰，有二裁判
    以上者，依刑法第51條之規定，定其應執行之刑。且數罪併
    罰，宣告多數有期徒刑者，於各刑中之最長期以上，各刑合
    併之刑期以下，定其刑期，但不得逾30年，同法第50條第 1
    項前段、第51條第5 款、第53條規定甚明。再者，關於刑之
    量定，係實體法賦予法院得依職權裁量之事項，苟已以行為
    人之責任為基礎，審酌刑法第57條各款所列事項而未逾越法
    律所規定之範圍或濫用其權限，即不得任意指摘為違法，以
    為第三審上訴之理由。又刑法第59條之酌量減輕其刑，必於
    犯罪之情狀顯可憫恕，認科以最低度刑仍嫌過重者，始有其
    適用。而是否適用刑法第59條規定酌量減輕其刑，亦係實體
    法上賦予法院得依職權裁量之事項。109年7月15日修正生效
    前之毒品危害防制條例第4條第2項販賣第二級毒品罪、藥事
    法第83條第1 項之轉讓禁藥罪，其法定本刑依序為「處無期
    徒刑或7年以上有期徒刑，得併科新臺幣1千萬元以下罰金」
    、「處無期徒刑或7年以下有期徒刑，得併科新臺幣5千萬元
    以下罰金」。原審依前揭規定，就上訴人所犯如其附表（下
    稱附表）一至三所示各罪之犯行，於經裁量後均依累犯之規
    定加重其刑，其中附表一編號4、15 所示之販賣第二級毒品
    罪部分，均適用毒品危害防制條例第17條第2 項、刑法第59
    條之規定依序遞減其刑；附表一編號1至3、5 至14、附表二
    所示各罪，則均依毒品危害防制條例第17條第2 項之規定減
    輕其刑，復已依刑法第57條各款所列事項，審酌上訴人之一
    切犯罪情狀後，詳細說明第一審判決量處上訴人如附表一至
    附表三所示之刑，並就附表一及附表二所示之不得易科罰金
    及不得易服社會勞動之刑，定其應執行之刑為有期徒刑10年
    10月；另就附表三所示得易服社會勞動之刑，定其應執行之
    刑為有期徒刑5 月，均未逾法定刑度，亦無量刑顯然過重之
    情形，並敘明上訴人除關於附表一編號4、15 所示之販賣第
    二級毒品罪之犯罪情狀顯可憫恕，應適用刑法第59條之規定
    減輕其刑外，其餘之（共同）販賣第二級毒品、轉讓禁藥之
    犯罪手段與情節，衡諸其犯罪時之情境，並無足以令人憫恤
    寬恕之處，故不適用刑法第59條規定酌減其刑，而維持第一
    審對於上訴人量刑之諭知，駁回上訴人在第二審之上訴，已
    於理由內論敘甚詳。此乃事實審法院量刑職權之適法行使，
    並未逾越法律所規定之範圍，或濫用其量刑權限，自不得執
    此指摘原判決違法。上訴人上訴意旨關於原審量刑之指摘，
    無非係對原判決適法裁量且已說明之事項及屬原審裁量職權
    之適法行使，以自己之說詞，任意指摘，同非適法之第三審
    上訴理由。
四、依首揭規定及說明，本件上訴人之上訴均不合法律上之程式
    ，應予駁回。
據上論結，應依刑事訴訟法第395條前段，判決如主文。  
中    華    民    國   111    年    9     月    21    日
                  刑事第九庭審判長法  官  蔡  彩  貞  
                                  法  官  梁  宏  哲  
                                  法  官  莊  松  泉  
                                  法  官  謝  靜  恒  
                                  法  官  周  盈  文  
本件正本證明與原本無異
                                  書記官
中    華    民    國   111    年    9     月    29    日